【裁判字號】    90,交上訴,62
【裁判日期】    901107
【裁判案由】    公共危險等
【裁判全文】
臺灣高等法院高雄分院刑事判決                      九十年度交上訴字第六二號
    上訴人即被告  甲○○
右上訴人因業務過失傷害案件，不服臺灣高雄地方法院八十九年度交訴字第五五號中
華民國九十年五月十六日第一審判決（起訴案號：臺灣高雄地方法院檢察署八十八年
度偵字第一四六０八號），提起上訴，本院判決如左：
      主  文
原判決關於甲○○部分撤銷。
甲○○無罪。
      理  由
一、公訴意旨略以：被告甲○○為鳳高電力公司職員，該公司承包鳥松鄉○○○路、
    神農路口台電公司地下管線現場負責人，施工後道路品質不良，未完全清除路面
    ，致生公共危險，造成乙○○駕駛附載其妻丙○○之ＹＱＫ─三三五號輕機車摔
    倒受傷，而陳旭志（己經原審不受理判決確定）為大貨車司機為從事駕駛業務之
    人，於民國八十七年十二月十五日十七時卅分，駕駛車牌號碼ＵＸ─六八五號大
    貨車，沿鳥松鄉○○路，由東往西方向行駛，途經該路與神農路口，應注意車前
    狀況，以預防危險之發生。且依當時情形，又無不能注意之情事，竟疏於注意及
    此貿然未保持安全距離及注意車前狀況，追撞在前行駛已摔倒乙○○駕駛附載其
    妻丙○○之ＹＱＫ─三三五號輕機車，將二人壓入車底，致乙○○因此受左側第
    三、四、五、六肋骨骨折，右側氣胸血胸、右側鎖骨骨折、右肘挫傷十一×七公
    分、右前臂挫傷二‧五×一‧二公分、右手背挫傷一‧三×０‧六公分、右肘血
    腫二‧五×二‧五公分之傷害。丙○○受骨盆骨折、右鎖骨骨折、右手左膝皮膚
    撕裂傷併組織缺損、左足壓挫傷之傷害，認被告甲○○涉犯刑法第一百八十五條
    之妨害公共往來危險罪、第二百八十四條第一項前段之過失傷害罪嫌。
二、按犯罪事實應依證據認定之，無證據不得推定其犯罪事實，又不能証明被告犯罪
    者，應諭知無罪之判決。刑事訴訟法第一百五十四條、第三百零一條第一項定有
    明文。又查刑法上之過失犯，必須危害之發生，與行為人之欠缺注意，具有相當
    因果關係，始能成立，所謂相當因果關係，即以所生結果觀察，認為確因某項因
    素而惹起，又從因素觀察，認為足以發生此項結果，始克成立（最高法院七十二
    年度台上字第一五七九號判例參照）。
三、本件公訴人認被告甲○○涉犯業務過失傷害、公共危險罪嫌，係以告訴人之指訴
    情節及道路交通事故調查報告表、驗傷單、現場照片等附卷可稽為主要論據。訊
    據上訴人即被告甲○○堅決否認有業務過失傷害之犯行，辯稱: 本件發生車禍地
    點，路面並非伊挖掘的，伊任職之鳳高公司係承包該路段電線地下化工程，負責
    將電線穿過地下塑膠管，路面係負責埋設塑膠管之施工單位挖掘的，伊必須等地
    下塑膠管埋設好才開始電線穿管的工作，路面既非伊所挖掘，告訴人縱因而騎車
    跌倒受傷，伊亦不應負過失責任等語。
四、經查：（一）依據本件車禍發生時前往處理員警張春福所測繪之道路交通事故調
    查報告表及所拍攝之事故現場照片十四幀（分別附於警卷及原審卷第一三五、一
    三六頁）所呈︰本件事故路段係在高雄縣鳥松鄉○村○○路由東往西方向之車道
    上，該路段上所設置埔高幹十三之電桿旁之慢車道上則因施工將路面柏油挖開尚
    未填平，約二公尺寬高度則約八公分，而証人張春福復在原審證稱︰事故路段僅
    有開挖的一段路未回填，且該路段不平約與旁邊有鋪設柏油處約差距約八公分之
    高度，且事故現場所挖掘之路面，並非整條路段均遭挖掘，而係在前開電桿旁之
    慢車道有明顯挖掘痕，且此部分亦有凹陷最明顯之處。（見原審八十九年十一月
    四日調查筆錄）又本件車禍肇事地點為台灣電力公司配合內政部營建署南區工程
    處南區工程組開闢高雄縣鳥松鄉○○路工程之管線地下化工程之施工範圍，該道
    路工程部分於八十七年十二月八日至八十七年十二月十八日間停工，停工期間交
    由各管線單位配合埋設管線，並由各單位派員自行負責監工，亦有高雄縣鳥松鄉
    公所九十年九月十日九十鳥鄉建字第一一一二六號、函內政部營建署南區工程處
    九十年十月八日九十營建署南字第六一一一二二號函附卷可稽。（二）又查承攬
    上開管路地下化遷移工程之承包商係進昇工程有限公司（設高雄縣鳥松鄉○○路
    六十八號），現場施工負責人為吳季榮，亦經本院向台灣電力公司鳳山營業處函
    查明確，有該處九十年九月二十一日鳳區工一字第第九０００九三二二號函在卷
    可稽，而據証人吳季榮到院証述稱：「當時是配合住都局（電氣）線路遷移地下
    化，我是挖地面埋直徑十五公分之塑膠管，我是照施工的位置請挖土機挖掘路面
    ，路面要挖一米三十五的深度，再將塑膠管埋好，然後再把路面回填，柏油部分
    是施工完畢後再修復，電線的遷移是屬電氣部門，不是在我們施工的範圍，所以
  我不清楚，我們是隨挖隨回填，被告（鳳高）公司是負責電氣線路穿線，我們是
    把塑膠管埋設好並回填砂石級配留下人守孔讓被告公司穿電線施工，當時有很多
    單位在那裡施工。」等語，証人即台灣電力公司負責工地檢驗員靳文良亦証稱：
    「神農路當時正要擴寬工程，所以台電公司要配合作管線地下化，我們台電公司
    負責埋設塑膠管的部分是交由進昇公司施工，．．．，據我了解鳳高公司是負責
    電纜線穿線的工作。」等語，綜上可見，本件車禍肇事地點之路面施工工程為台
    灣電力公司配合內政部營建署南區工程處南區工程組開闢高雄縣鳥松鄉○○路工
    程之管線地下化工程，該工程應係分為埋設塑膠管路（由進昇公司承包施作）、
    電線遷移地下化（即電線穿入埋設地下之塑膠管，由被告任職之鳳高公司承包施
    作）二部分，足認被告所辯稱之鳳高公司係承包電線遷移地下化，將電線穿過地
    下塑膠管，必須等塑膠管埋設完成後，伊再將電線由預留之路面人守孔進入地下
    穿過塑膠管等語應堪採信。再參酌証人即鳳高公司擔任本件電線地下化工程之現
    場領班潘賜雄在本院調查時並証稱：「我們是負責穿地下電纜線，我們必須等地
    下管道工程挖掘路面埋設好地下管道（塑膠管）後，我們才開始施工，我們要先
    準備好電纜線再辦停電，我們並沒有挖掘到路面，負責地下管道（塑膠管）工程
    的部份必須要挖掘路面才可以穿過管道。」等語，更足見本件肇事路段路面之挖
    掘，主要乃係由埋設地下塑膠管之施工單位進昇公司挖掘。雖被告在原審調查中
    曾供述：本件工程於八十七年十一月十九日開工後，在進行遷移電線桿前，須先
    架設電線桿支線，也就是在電線桿旁邊約五米的地方挖一個深約二米的洞，並要
    放入一「水泥腳木」，以設置電線桿支線，該條「水泥腳木」寬約半米、長約一
    米，且是以橫放的方式埋入地下等語，惟上開架設支線施工日期係在八十七年十
    一月十九日開工後，亦即早在本件主要挖掘道路路面埋設地下塑膠管、電線遷移
    地下化施工期間（八十七年十二月八日至八十七年十二月十八日止，詳前述）之
    前，而本件車禍事故發生（八十七年十二月十五日）係在上開管線遷移地下化工
    程施工期間之末三日，該管線地下化工程主要之挖掘路面、埋設管線工程必均已
    施工，亦即為埋設管線進昇公司必已將路面挖掘，且所謂架設電線桿支線乃因管
    線遷移須剪斷另一邊電線，為防電線桿傾倒而須以支線支撐電線桿，絞鋼支線係
    以固定於路面之單眼鐵閂綁住固定，亦據被告在本院調查中供陳在卷，惟由現場
    照片觀之，肇事地點附近路面並無單眼鐵閂，已難認定該肇事地點路面被告曾挖
    掘埋設固定單眼鐵閂，且由前揭論述可知本件道路路面之挖掘主要係為埋設塑膠
    管而由施工單位之進昇公司為路面挖掘之施工，而本件所以查出係被告任職之高
    鳳公司為施工單位，乃係經現場處理警員張春福先以電話向鳥松鄉公所課員查詢
    施工單位，經告知是台電公司，伊再打電話詢問台電公司鳳山營業處，營業處的
    人答覆是一家進昇電力工程公司，伊再打電話去進昇公司問，進昇公司答覆已經
    轉包給鳳高公司，我再打電話到鳳高公司問，鳳高公司說被告是現場負責人等情
    而始通知被告到派出所說明，復據証人張春福在本院調查中到庭証述明確。因而
    証人張春福之証詞並不足以証明被告係挖掘本件肇事地點路面之人。是故既無確
    切之証據足証上開肇事路面係由被告施工挖掘，自不能認被告係本件工程高鳳公
    司派任工地之負責人，而依道路交通安全規則第一百四十三條規定，及台灣電力
    公司鳳山區營業處八十七年第壹工區配電外線工程帶料發包契約附件（六）之道
    路挖掘後覆蓋鐵板設施明文規定，應負有注意在挖掘路面裝設電線桿支線後，即
    應樹立警告標誌及於夜間裝設警示燈，將路面回舖至與原路面齊平高度，如未回
    舖，則應覆蓋鐵板以防止物品墜落之義務。公訴人以告訴人之指訴情節及現場照
    片遽認被告應負本件過失傷害、妨害往來危險罪之責尚屬誤會。
   （三）綜上所述，本件既查無積極証據足証被告有公訴人所指訴之妨害公共往來
    危險、過失傷害犯罪事實，不能証明被告犯罪，依法即應為無罪之諭知。
五、原審予以論罪科刑之判決，自有未洽，被告上訴意旨堅決否認有過失犯罪，上訴
    即有理由，應由本院予以撤銷，改為無罪判決。
據上論結，應依刑事訴訟法第三百六十九條第一項前段、第三百六十四條、第三百零
一條第一項，判決如主文。
本案經檢察官陳新慶到庭執行職務。
中        華        民        國    九十      年    十一    月  七    日
                              臺灣高等法院高雄分院刑事第三庭
                                          審判長法  官
                                                法  官
                                                法  官
得上訴


司法院資訊處製作；財團法人民間司法改革基金會備份。
